【裁判字號】    95,訴,1056
【裁判日期】    950818
【裁判案由】    毒品危害防制條例
【裁判全文】
臺灣高雄地方法院刑事判決              95年度訴字第1056號
公  訴  人  臺灣高雄地方法院檢察署檢察官
被      告  甲○○
上列被告因違反毒品危害防制條例案件，經檢察官提起公訴（95
年度毒偵字第2218號）及移送併辦（95年度毒偵字第2837、4588
、5062號），本院合議庭裁定由受命法官獨任進行簡式審判程序
，茲判決如下：
    主  文
甲○○連續施用第一級毒品，累犯，處有期徒刑壹年。扣案之第
一級毒品海洛因貳包（均不含包裝袋，淨重分別為零點零玖及零
點零壹公克）及殘留第一級毒品海洛因之注射針筒貳支，均沒收
銷燬；扣案盛裝上開海洛因之包裝袋貳只、黃色鏟管壹支及鋁箔
紙壹張，均沒收。
    事  實
一、甲○○前於民國91年間，因施用毒品案件，經本院以91年度
    毒聲字第608 號裁定送強制戒治，嗣因無繼續執行強制戒治
    之必要，經本院以91年度毒聲字第7181號裁定停止戒治並付
    保護管束，嗣於92年2 月5 日保護管束期滿未經撤銷，視為
    強制戒治執行完畢，上開案件並經本院以91年度訴字第1122
    號判決判處有期徒刑10月確定。再於93年間，因施用毒品案
    件，經本院以93年度訴字第1783號判決判處有期徒刑10 月
    確定，甫於94年7 月25日縮刑期滿執行完畢。詎其仍不知戒
    絕毒癮，明知海洛因經公告列為毒品危害防制條例第2 條第
    2 項第1 款之第一級毒品，不得非法持有、施用，復基於施
    用第一級毒品海洛因之概括犯意，於強制戒治執行完畢釋放
    後5 年內，自95年2 月1 日晚上7 時許起迄同年5 月25 日
    晚上10時許止，在其高雄縣茄萣鄉保定村新庄巷63弄31號及
    高雄縣鳳山市海光四村741 號等住處，以將海洛因摻水置入
    針筒注射體內之方式，連續施用第一級毒品海洛因多次。嗣
    先後(一)於95年2 月2 日下午5 時30分許，在臺南市○○路
    291 巷28弄118 號前，因形跡可疑而為警盤查查獲；(二)於同
    年3 月23日下午2 時35分許，在高雄市苓雅區○○○路與輔
    仁路口，因騎乘機車形跡可疑而為警盤查查獲，並當場扣得
    第一級毒品海洛因1 包（不含包裝袋，淨重0. 09 公克）；
    (三)於95年5 月12日下午3 時30分許，為警持搜索票至其高雄
    縣鳳山市海光四村741 號住處執行搜索查獲；(四)於95年5 月
    26日下午2 時許，為警持搜索票至其高雄縣鳳山市海光四村
    741 號住處執行搜索查獲，並當場扣得第一級毒品海洛因1
    包（不含包裝袋，淨重0.01公克）、殘留第一級毒品海洛因
    之注射針筒2 支、未殘留第一級毒品海洛因之塑膠鏟管1 支
    及鋁箔紙1 張。嗣經警分別採集尿液送驗後，始知悉上情。
二、案經臺南市警察局第二分局、高雄市政府警察局苓雅分局、
    三民第二分局及高雄縣政府警察局仁武分局分別報請臺灣高
    雄地方法院檢察署檢察官偵查起訴及移送併辦審理。
    理  由
一、按本件被告甲○○所犯係死刑、無期徒刑、最輕本刑為3 年
    以上有期徒刑以外之罪，其於準備程序就前揭被訴事實為有
    罪之陳述，經受命法官告知簡式審判程序之旨，並聽取其與
    公訴人之意見後，本院認無不得或不宜改依簡式審判程序進
    行之處，爰依刑事訴訟法第273 條之1 第1 項、第284 條之
    1 規定，裁定本件由受命法官獨任進行簡式審判程序，合先
    敘明。
二、訊據被告甲○○對於在上揭時、地，以上述方式連續施用第
    一級毒品海洛因多次之事實均坦承不諱（本院卷第112 、12
    6 、127 頁參照），且查：
    (一)被告為警查獲時，先後於95年2 月2 日晚上8 時15分許、
      同年3 月23日下午3 時45分許、同年5 月12日下午4 時15
      分許及同年5 月26日下午4 時許所採集之尿液，經送驗結
      果，均呈嗎啡陽性反應，有長榮大學95年2 月16日確認報
      告暨送驗尿液年籍對照表各1 紙（95年度毒偵字第2218號
      卷所附警卷第9 、11頁參照）、高雄市立凱旋醫院95年4
      月3 日報告編號A00000000 號濫用藥物尿液檢驗報告暨尿
      液檢驗採證代碼對照表各1 紙（本院卷第33、33-1頁參照
      ）、高雄市立凱旋醫院95年5 月21日報告編號A0000000 0
      號濫用藥物尿液檢驗報告暨基本資料對照表各1 紙（95年
      度毒偵字第5062號卷所附警卷第7 、9 頁參照）及臺灣檢
      驗科技股份有限公司95年5 月30日報告編號KＺ0000000000
      00號濫用藥物尿液檢驗報告暨尿液採證檢驗對照表各1 紙
      （本院卷第51、52頁參照）在卷可據。而扣案之疑似海洛
      因粉末2 包，經送請法務部調查局鑑定結果，認均含海洛
      因成分（均不含包裝袋，淨重分別為0.09公克及0.01公克
      ），亦有該局95年5 月11日調科壹字第220023111 號及同
      年7 月7 日調科壹字第220023634 號鑑定通知書共2 紙在
      卷可憑（本院卷第36、71頁參照）。又扣案之注射針筒2
      支，經送請高雄醫學大學附設中和紀念醫院檢驗結果，認
      均殘留有海洛因成分，有該院95年6 月20日報告編號0000
      -000、0000-000號檢驗報告共2 紙在卷可據（本院卷第47
      、48頁參照）。至扣案之黃色鏟管1 支及鋁箔紙1 張，經
      送請高雄醫學大學附設中和紀念醫院檢驗結果，雖經確認
      未殘留海洛因成分，有該院95年6 月20日報告編號0000-0
      00、0000-000號檢驗報告共2 紙附卷可參（本院卷第49、
      50 頁 參照），然上開物品既係被告所有供其施用第一級
      毒品海洛因時所用之物，業據被告供明在卷，亦足資佐證
      。此外，復有被告注射海洛因之針孔照片2 幀（95年度毒
      偵字第22 18 號卷所附警卷第12頁參照）、扣押筆錄暨扣
      押物品目錄表1 份（95年度毒偵字第2837號卷所附警卷第
      11至13、15頁參照）、扣案毒品照片1 幀（同上卷第17頁
      參照）、搜索票影本1 紙（95年度毒偵字第4588號卷所附
      警卷第3 頁參照）及搜索扣押筆錄暨扣押物品目錄表1 份
      （同上卷第3 頁反面、第4 、5 頁參照）附卷足佐。是被
      告前揭自白與事實相符，應堪採為被告有罪之證據，則被
      告連續施用第一級毒品海洛因之犯行，堪以認定。
    (二)被告前於91年間，因施用毒品案件，經本院以91年度毒聲
      字第608 號裁定送強制戒治，嗣因無繼續執行強制戒治之
      必要，經本院以91年度毒聲字第7181號裁定停止戒治並付
      保護管束，嗣於92年2 月5 日保護管束期滿未經撤銷，視
      為強制戒治執行完畢，上開案件並經本院以91年度訴字第
      1122號判決判處有期徒刑10月確定之事實，有本院被告院
      內索引卡紀錄表、臺灣高等法院被告前案紀錄表各1 份在
      卷足參，其於前案強制戒治執行完畢釋放後，5 年內再犯
      本件施用毒品罪之事實，是本案事證明確，應予依法論科
      。
三、查海洛因係毒品危害防制條例第2 條第2 項所稱之第一級毒
    品，不得非法持有、施用。核被告甲○○所為，係犯毒品危
    害防制條例第10條第1 項之施用第一級毒品罪。其施用第一
    級毒品前，持有海洛因之低度行為，應為施用之高度行為所
    吸收，不另論罪。另按行為後法律有變更者，適用行為時之
    法律；但行為後之法律有利於行為人者，適用最有利於行為
    人之法律，刑法第2 條第1 項定有明文。查於被告前開行為
    後，刑法第56條規定業經總統於94年2 月2 日修正公布廢除
    ，並依刑法施行法第10條之1 規定自95年7 月1 日施行，準
    此，除法理上合於接續犯、包括一罪之情形仍可認為構成單
    一之犯罪外，其於數犯罪行為之情形，即應依刑第51條之規
    定予以分論併罰。是比較新舊法之規定，應以修正前之刑法
    第56條規定較有利於被告，爰依修正後刑法第2 條第1 項後
    段之規定，適用修正前刑法第56條關於連續犯之規定。是被
    告先後多次施用第一級毒品之犯行，均時間緊接，犯罪構成
    要件亦均相同，顯係基於概括犯意反覆為之，應依修正前刑
    法關於連續犯之規定論以一罪，並加重其刑。又查被告前於
    93年間，因施用毒品案件，經本院以93年度訴字第1783號判
    決判處有期徒刑10月確定，甫於94年7 月25日縮刑期滿執行
    完畢之事實，有臺灣高等法院被告前案紀錄表及本院被告院
    內索引卡紀錄表各1 份在卷可查，其於5 年內再故意犯本件
    有期徒刑以上之罪，不論依修正前之刑法第47條，或修正後
    之刑法第47條第1 項規定，均應構成累犯，對被告而言亦無
    有利或不利之情形，自亦不生新舊法比較之問題，應逕依修
    正前之刑法第47條規定論以累犯，並加重其刑，且依法遞加
    之。再檢察官移送併辦部分雖未據起訴，惟該部分犯行與已
    起訴部分，犯罪時間重疊，且有連續犯之裁判上一罪關係，
    應為起訴效力所及，本院自得併予審理，附此敘明。爰審酌
    被告前因施用毒品案件經強制戒治執行完畢釋放後，仍未能
    徹底戒絕毒品，復犯本件施用毒品罪，顯見其無戒毒悔改之
    意，惟念其施用毒品之次數、施用毒品乃自戕一己之身體健
    康，尚未對他人造成危害，且犯後已坦承犯行，態度良好等
    一切情狀，量處如主文所示之刑，以資懲戒。至扣案之毒品
    海洛因2 包（均不含包裝袋，淨重分別為0.09公克及0.01公
    克），均係屬第一級毒品，又扣案殘留第一級毒品海洛因之
    注射針筒2 支，業已難與其上所殘留之第一級毒品海洛因析
    離，亦均屬第一級毒品，均應依毒品危害防制條例第18條第
    1 項前段規定，宣告沒收銷燬。又盛裝上開海洛因之空包裝
    袋2 只，因已經法務部調查局就之與盛裝之第一級毒品海洛
    因分別鑑析其重量，應可視為與第一級毒品分離之物，然該
    包裝袋，係被告所有且為其施用毒品時用以保存且便於攜帶
    毒品之用，應認係供其犯本件施用毒品罪所用，爰依刑法第
    38條第1 項第2 款之規定，均併予宣告沒收。另扣案之黃色
    鏟管1 支及鋁箔紙1 張，雖經檢驗結果未呈海洛因殘留反應
    ，已如前述，然亦為被告所有供被告施用毒品所用之物，亦
    應依刑法第38條第1 項第2 款規定，併予宣告沒收。
據上論斷，應依刑事訴訟法第273 之1 第1 項、第284 條之1 、
第299 條第1 項前段，毒品危害防制條例第10條第1 項、第18條
第1 項前段，刑法第2 條第1 項前段、第11條、第38條第1 項第
2款 、修正前刑法第56條、第47條，判決如主文。
本案經檢察官朱秋菊到庭執行職務。
中    華    民    國    95    年     8    月    18    日
                    刑事第四庭  法  官  陳振嘉
以上正本證明與原本無異。
如不服本判決，應於判決送達後10日內，向本院提出上訴狀。
中    華    民    國    95    年    8     月    18    日
                                書記官  顏宗貝
附錄本案判決論罪科刑法條：
毒品危害防制條例第10條第1項
施用第一級毒品者，處6 月以上5 年以下有期徒刑。


司法院資訊處製作；財團法人民間司法改革基金會備份。
